【裁判字號】    99,再易,14
【裁判日期】    991029
【裁判案由】    給付票款
【裁判全文】
臺灣桃園地方法院民事裁定              99年度再易字第14號
再  審原告  乙○○
再  審被告  甲○○
上列當事人間給付票款事件，再審原告對於中華民國99年7 月26
日本院99年度再易字第9 號確定判決提起再審之訴，本院裁定如
下：
    主  文
再審之訴駁回。
再審訴訟費用由再審原告負擔。
    理  由
一、按再審之訴，法院認無再審理由，判決駁回後，不得以同一
    事由，對於原確定判決或駁回再審之訴之確定判決，更行提
    起再審之訴，民事訴訟法第498 條之1 定有明文。因再審之
    目的，原在匡正確定終局判決之不當，以保障當事人之權益
    。惟為避免當事人以同一事由對於原確定判決或駁回再審之
    訴之確定判決，一再提起再審之訴，致浪費司法資源，自應
    予以限制。
二、本件再審原告提起再審主張略以：
(一)、本件應有民事訴訟法第496 條第1 項第9 款（再審原告誤繕
    為第498 條第9 款）之情形：
    系爭支票既經本院96年度訴字第329 號刑事判決確定係由第
    三人魏華容偽造，依法再審原告無需對該支票付票據上責任
    。原審判決一再陳稱支票為無因證券，執票人行使票據上之
    權利，就支票之取得，無正當原因、或有無對價關係，自不
    負證明之責，並認定有表見代理之適用云云；惟按「由自己
    之行為表示以代理權授與他人者，對於第三人應負授權人之
    責任，必須本人有表見之事實，足使第三人信該他人有代理
    權之情形存在，始足當之( 參看本院60年台上字第2130號判
    例) 。我國人民將自己印章交付他人，委託該他人辦理特定
    事項者，比比皆是，倘持有印章之該他人，除受託辦理之特
    定事項外，其他以本人名義所為之任何法律行為，均須由本
    人負表見代理之授權人責任，未免過苛。」，最高法院70年
    台上字第657 號判例參照。第三人魏華容雖為再審原告之妻
    ，並自白有偽造再審原告之支票，惟按證人為不可代替之證
    據方法，如果確係在場文件待證事實，而其證述又非虛偽者
    ，縱令證人與當事人有親屬、親戚或其他利害關係，其證言
    亦非不可採信，最高法院53年台上字第2673號判決可資參照
    。第三人魏華容應無可能為了區區新臺幣（下同）25萬元之
    支票而甘負3 年4 個月之刑責。況本件再審被告於前審曾至
    庭上作證證稱本件借款過程，伊本人並未見過再審原告。自
    再審被告自述之借款及收受支票過程，得以發現再審原告從
    未對再審被告有任何授與代理權之意思表示。
(二)、本件應有民事訴訟法第496 條第1 項第13款規定「當事人發
    現未經斟酌之證物或得使用該證物者，但以如經斟酌可受較
    有利之裁判為限」之適用：
  1.原審判決認定再審原告以系爭支票存款帳戶之支票供魏華容
    經營香舖店使用，固有表見代理之責，作為判決再審原告敗
    訴之理由。惟觀諸本院地檢署95年度偵字第2447號詐欺案，
    證人張靜茹、蘇淑琴、徐鳴懋等人，均已證稱再審被告民國
    94年8 月9 日之領取支票紀錄並非由再審原告領取。而彰化
    銀行楊梅分行票號0000000 至0000000 號空白支票係由再審
    原告申請，惟申請之日期係在91年8 月2 日，惟由再審原告
    向彰化銀行楊梅分行所調取之系爭票號0000000 至784250號
    之兌現日卻於94年2 月24日至94年6 月20日，且依票據之字
    跡觀之，確係魏華容簽發，由此益證再審原告自91年8 月領
    取系爭支票後未再使用，直至該票於94年始遭魏華容竊取使
    用。且再審原告94年間在江申公司上班，每日上班時間逾12
    小時，魏華容係趁再審原告不在家時竊得再審原告之保險箱
    密碼，因而竊得再審原告之支票及印鑑章。
    另依據原審卷第73頁彰化銀行楊梅分行歷次領票人資料，自
  2.94年3 月之後領空白支票人均為「魏華容」，縱其上有再審
    原告之名稱在下方亦均括弧署名魏華容，顯見94年3 月之後
    所有空白支票均係由魏華容簽領。再審原告自91年8 月領空
    支票之後，均無使用紀錄，直至94年4 月才遭第三人魏華容
    竊取使用，只要該支票正常兌現，銀行當無可能通知再審原
    告，況因第三人魏華容遭第三人葉聯鎔竊取支票，葉聯鎔持
    之向地係錢莊借款，魏華容為確保支票兌現（避免讓再審原
    告發現），逼不得已只好向地下錢莊借款。91年間魏華容曾
    亂開再審原告之支票，而導致第三人追索50萬元，按常理而
    言，發生前開事件之後，再審原告無可能再提供支票予魏華
    容使用。因此，魏華容於92年、93年間始向彰化銀行申請支
    票，而後魏華容因票信不佳支票跳票成拒絕往來戶，無票可
    用，始會於94年間開始盜用再審原告之支票。況再審原告自
    行領取之支票自91年至94年間均未再使用，伊豈會料到魏華
    容會自94年3 月自行至彰化銀行楊梅分行盜領空白支票使用
    。
(三)、綜上所述，原審判決之認定確實有誤，爰依法提起本件再審
    之訴，並聲明：本院99年度再易字第9 號判決廢棄。廢棄部
    分改判再審被告起訴駁回。
三、經查，本件再審原告前曾以如上相同之事由，主張本院95年
    度簡上字第201 號確定判決有認定事實不依證據之違背法令
    、判決適用法則不當之違法為由而提起再審之訴，業經本院
    99年度再易字第9 號判決駁回其再審之訴確定，此據本院依
    職權調閱本院99年度再易字第9 號、95年度壢簡字第479 號
    、95年度簡上字第201 號判決核對無訛，且本院99年度再易
    字第9 號判決內容，業已針對本件再審原告之再審理由，詳
    為說明縱經上開刑事判決認定系爭支票為偽造，仍有表見代
    理之適用，及不符合「發現」未經斟酌之證物或得使用該「
    證物」之再審要件，判決駁回其再審之訴，本件再審原告復
    就相同理由對本院99年度再易字第9 號駁回再審之訴之確定
    判決提起再審之訴，其餘補充陳述說明，並無得單獨作為再
    審事由提起再審之訴之情形，且均為其前提起再審之訴已存
    在之情形，揆諸前揭說明，再審原告即不得以此同一事由，
    對於前開原再審判決，更行提起再審，是本件再審之訴，自
    非合法，應予駁回。
四、據上論結，本件再審之訴為不合法，依民事訴訟法第498 條
    之1 、第502 條第1 項、第95條、第78條，裁定如主文。
中    華    民    國    99    年    10    月    29    日
                  民事第三庭  審判長法  官  張益銘
                                    法  官  林靜梅

                                    法  官  陳筱蓉
如對本裁定抗告須於裁定送達後10日內向本院提出抗告狀，並繳
納抗告費新臺幣1,000元。
以上正本與原本無異。
中    華    民    國    99    年    10    月    29    日
                                    書記官  蔡佩媛

司法院資訊處製作；財團法人民間司法改革基金會備份。
